【裁判字號】    97,聲,2253
【裁判日期】    970930
【裁判案由】    公證異議
【裁判全文】
臺灣臺中地方法院民事裁定  97年度聲字第2253號
異  議  人  甲○○
異議人對於民間公證人連宏仁於民.
認仁字第386號所為認證書，提.
    主  文
異議駁回。
異議程序費用由異議人負擔。
    事實及理由
一、本件異議意旨略以：異議人為聲明書內之二姊甲○○，上開
    聲明書是否屬異議人之母即案外人柳蕭罔市之交代事項？如
    是，當時其母處昏迷狀態，無意思表達能力，且聲明人即案
    外人柳春花亦無從親口允諾其母柳蕭罔市，上開認證乃屬無
    效，爰提出異議。
二、按公證人因當事人或其他關係人之請求，就法律行為及其他
    關於私權之事實，有作成公證書或對於私文書予以認證之權
    限，公證法第2條第1項定有明文。而公證法上所稱之公證，
    係指公證人就請求公證之法律行為或有關私權之事項賦與公
    證力，以證明該項法律行為之作成，或該項事實之存在，與
    認證所指，是公證人就請求人請求認證之文書，證明其文書
    之作成或形式上為真正不同；換言之，公證人辦理公證事件
    ，係就當事人在公證人面前，或公證人就其親自所見之私權
    事實作成公證書，如當事人之法律行為已成立，則屬認證私
    證書之範疇。經查本件上開經認證之聲明書，係就案外人即
    聲明人柳春花於民國87年中就受其母即案外人柳蕭罔市轉存
    之500多萬元定期存款，聲明不私自隨意動用，有民間公證
    人連宏仁於93年12月15日以93年度中院民認字第386號所為
    認證書在卷可稽，核其法律行為於認證時已發生，即屬認證
    私證書之範疇。次按公證人認證私文書，應使當事人當面於
    私文書簽名或承認為其簽名，並於認證書內記明其事由，公
    證法第101條第1項定有明文。是公證人認證私文書，僅係由
    當事人承認其簽名或蓋章，請求人只要提出有關證件，證明
    其身分相符，即應予認證，是僅認證簽名部分，就內容是否
    真正，則不予審認。本件案外人柳春花請經原公證人認證事
    項係「本文件之簽名或蓋章，在臺灣臺中地方法院所屬民間
    公證人連宏仁事務所認證」，有上開認證書在卷可佐。異議
    人並未否認聲明人即案外人柳春花上開簽名及印章之真正，
    則原公證人認證本件認證書其上柳春花之簽名及蓋章為聲明
    人即案外人柳春花之簽名及蓋章，並無不合。因本件非就聲
    明書內容所涉及之權利義務為認證，異議人主張當時其母柳
    蕭罔市處昏迷狀態，無意思表達能力，且聲明人即案外人柳
    春花亦無從親口允諾其母柳蕭罔市，上開認證乃屬無效云云
    ，以聲明書內容所涉及之權利義務，遽主張本件認證書就聲
    明人即案外人柳春花之簽名及蓋章認證其真正為無效云云，
    依上說明，即無理由。從而，異議人對於上開認證書所提異
    議，為無理由，應予駁回。
三、依公證法第16條第2項，裁定如主文。
中    華    民    國    97    年    9     月    30    日
                  民事第二庭    法  官  陳秋月
正本係照原本作成
如不服本裁定應於送達後10日內向本院提出抗告狀，並繳納抗告
費新臺幣1,000元。
中    華    民    國    97    年    9     月    30    日
                                書記官  廖曉鐘


司法院資訊處製作；財團法人民間司法改革基金會備份。
